【裁判字號】    89,交上訴,1045
【裁判日期】    890927
【裁判案由】    過失致死
【裁判全文】
臺灣高等法院臺南分院刑事判決        八十九年度交上訴字第一四五號 Ｃ
      上  訴  人
      即  被  告  乙  ○  ○
右上訴人因過失致死案件，不服臺灣雲林地方法院八十九年度交訴字第四三號中華民
國八十九年六月七日第一審判決（起訴案號：臺灣雲林地方法院檢察署八十九年度偵
字第一六六一號），提起上訴，本院判決如左：
      主      文
上訴駁回。
      事      實
一、乙○○係車號八Ｇ─五三八號營業用砂石車之所有人，該砂石車靠行登記在宏福
    營造有限公司名下，平日駕駛該砂石車運送砂石，以駕車為其反覆執行之事務，
    係從事業務之人。民國（下同）八十九年二月二十日十三時四十五分許，乙○○
    駕駛上開營業用砂石車，沿雲林縣崙背鄉豐榮村雲一五四號公路由西往東方向行
    駛，行經與雲一○線公路之閃光號誌交岔路口時，駕駛人原應注意車前狀況，並
    隨時採取必要之安全措施；行車速度，應依標誌之規定；又駕車行經閃光黃燈交
    岔路口時，閃光黃燈表示「警告」，車輛應減速接近，注意安全，小心通過，且
    依當時雨天、日間有自然燈光、路面濕潤、無缺陷及無障礙物等客觀環境判斷，
    亦無不能注意之情事。詎乙○○疏未注意上揭規定減速慢行，並無視於當地路段
    速限為每小時四十公里，竟仍貿然以時速約五、六十公里之速度超速行駛，適有
    林昆吟騎乘車號ＪＯＱ─九九六號重型機車，後載其配偶林雷蔥，沿雲一○線公
    路由南往北方向行駛，行至該交岔路口欲左轉往雲一五四號公路時，亦疏未注意
    其支線道車輛左轉時，應暫停讓幹線道直行車先行，乙○○見狀已煞閃不及，致
    其車頭撞及林昆吟該機車左側，造成林昆吟、林雷蔥倒地，林昆吟受有頭部外傷
    、下頷骨肋骨骨折等傷害；林雷蔥受有頭部外傷等傷害。嗣乙○○肇事後，自動
    報案並向處理員警自首申告自己犯行。惟林昆吟、林雷蔥經送醫後，林昆吟於同
    日十四時死亡；林雷蔥延至同日十四時五十分死亡。
二、案經臺灣雲林地方法院檢察署檢察官相驗後自動檢舉偵查起訴。
      理      由
一、訊據上訴人即被告乙○○，對於右揭時地駕車以時速約五、六十公里之速度超速
    行駛，不慎撞及被害人林昆吟機車，造成被害人林昆吟及後載之林昆吟配偶林雷
    蔥死亡等情不諱，核與甲○○即被害人林昆吟、林雷蔥之子之指訴情節相符，並
    有道路交通事故調查報告表、現場圖、及照片等物可佐。而被害人林昆吟、林雷
    蔥確因本件車禍死亡，亦經台灣雲林地方法院檢察署檢察官督同檢驗員相驗屬實
    ，掣有驗斷書、相驗屍體證明書、勘驗筆錄可稽。按汽車行駛時，駕駛人應注意
    車前狀況，並隨時採取必要之安全措施；行車速度，應依標誌規定；又駕車行經
    閃光黃燈交岔路口時，閃光黃燈表示「警告」，車輛應減速接近，注意安全，小
    心通過，道路交通安全規則第九十四條第三項、第九十三條第一項、及道路交通
    標誌標線號誌設置規則第二百十一條第一項第一款分別定有明文。本件被告駕車
    自應注意上開規定，小心駕駛謹慎為之，且依當時雨天、日間有自然燈光、路面
    濕潤、無缺陷及無障礙物等客觀環境判斷，亦無不能注意之情事。詎乙○○疏未
    注意上揭規定減速慢行，並無視於當地路段速限為每小時四十公里，竟仍貿然以
    時速約五、六十公里速度超速行駛，為肇致本件事故之原因，其行為顯有過失。
    本件車禍事故責任，經送臺灣省嘉雲區車輛行車事故鑑定委員會鑑定結果亦認「
    林昆吟駕駛重機車，由支線道駛出左轉未讓幹線道車先行，為肇事原因；乙○○
    駕駛營大貨車，行經閃光黃燈號誌交岔路口，超速行駛，同為肇事原因」，有該
    委員會八十八年四月八日嘉鑑字第八九二一四號鑑定意見書附件可稽。被告上開
    之過失行為，與被害人林昆吟、林雷蔥之死亡結果間，有相當因果關係。事證明
    確，被告過失犯行堪以認定。
二、被告乙○○係車號八Ｇ─五三八號營業用砂石車之所有人，該砂石車靠行登記在
    宏福營造有限公司名下，平日駕駛該砂石車運送砂石，以駕車為其反覆執行之事
    務，係從事業務之人。核其所為，係犯刑法第二百七十六條第二項之業務過失致
    死罪行。其一過失行為，同時造成林昆吟、林雷蔥死亡，為想像競合犯，依刑法
    第五十五條規定，應從一重之業務過失致死罪處斷。被告肇事後即向雲林縣警察
    局西螺分局豐榮派出所報案，並向處理之警員自首申告其犯行，業經證人林上雲
    即該派出所員警證述屬實，被告對於未發覺之罪自首而受裁判，應依刑法第六十
    二條前段之規定，減輕其刑。
三、原審依據上述理由，適用刑法第二百七十六條第二項、第五十五條、第六十二條
    前段、罰金罰鍰提高標準條例第一條前段，並審酌被告於八十八年七月十四日，
    甫因駕車肇事致人於死，經原審以業務過失致死罪判處有期徒刑六月（臺灣雲林
    地方法院八十八年度交訴字第五八號），現上訴未確定，有台灣雲林地方法院檢
    察署刑案資料查註紀錄表、臺灣高等法院被告全國前案紀錄表可稽，其於時隔半
    年左右，竟又駕車致人於死，再犯本件業務過失致死罪行，並同時造成被害人林
    昆吟、林雷蔥死亡，顯見其駕駛習慣不佳，且為超速行駛過失所致，情節甚重，
    惟參酌其已與被害人家屬達成和解，業經被害人家屬甲○○於原審供明，並有雲
    林縣斗六市調解委員會調解書可按，參酌被害人林昆吟與有過失，被告過失程度
    輕重，及其犯後坦承犯行、態度尚佳等一切情狀，予以量處有期徒刑壹年。認事
    用法，核無違誤，量刑亦稱適當，被告上訴意旨空言指摘原判決量刑過重，非有
    理由，應予駁回。
據上論結，應依刑事訴訟法第三百六十八條，判決如主文。
本案經檢察官吳忠賢到庭執行職務。
中    華    民    國      八十九      年      九      月      二十七    日
                                  臺灣高等法院臺南分院刑事第四庭
                                      審判長法官  陳    義    仲
                                            法官  蔡    崇    義
                                            法官  徐    財    福
右正本證明與原本無異。
如不服本判決，應於判決送達後十日內向本院提出上訴狀，其未敘述理由者並應於提
出上訴狀後十日內向本院補提理由書（應附繕本)。
                                      法院書記官  王    全    龍
中    華    民    國      八十九      年      九      月      二十九    日
附錄論罪科刑法條：
刑法第二百七十六條：因過失致人於死者，處二年以下有期徒刑、拘役或二千元以下
                    罰金。
                    從事業務之人，因業務上之過失犯前項之罪者，處五年以下有
                    期徒刑或拘役，得併科三千元以下罰金。


司法院資訊處製作；財團法人民間司法改革基金會備份。
